【裁判字號】    87,訴,1163
【裁判日期】    890107
【裁判案由】    殺人未遂等
【裁判全文】
臺灣板橋地方法院刑事判決                        八十七年度訴字第一一六三號
    公  訴  人  臺灣板橋地方法院檢察署檢察官
    被      告  癸○○
    選任辯護人  余鐘柳
    被      告  己○○
    選任辯護人  徐景星
                苗怡凡
    被      告  庚○○
    指定辯護人  乙○
    被      告  甲○○
                辛○○
右列被告因殺人未遂等案件，經檢察官提起公訴（八十七年度偵字第三二三二號、第
三四二五號），乙○判決如左：
    主  文
癸○○、己○○、庚○○共同殺人未遂，癸○○處有期徒刑伍年陸月，己○○處有期
徒刑伍年，庚○○處有期徒刑伍年貳月。扣案鐵架貳支沒收。
甲○○、辛○○共同傷害人之身體，各處有期徒刑參月，均如易科罰金，以參佰元折
算壹日。又共同損壞他人之如附表所示之物，足以生損害於他人，各處有期徒刑肆月
，如易科罰金，均以參佰元折算壹日。各應執行有期徒刑陸月，如易科罰金，均以參
佰元折算壹日。
    事  實
一、緣癸○○綽號「阿斌」、己○○綽號「鬍鬚」，均係台北縣三重市萬善同廣場內
    之攤販，於民國（下同）八十七年一月三日凌晨三時許，同為該處之攤販葉有義
    與癸○○因攤位問題發生口角，癸○○及其綽號「阿亮」之友人庚○○乃與葉有
    義互相扭打（均未據告訴），葉有義之子壬○○隨即聞訊趕持番刀一把趕赴救援
    ，癸○○、庚○○乃分持癸○○所有之攤位鐵架各一支，將壬○○所持有之番刀
    打落後，癸○○與庚○○竟均萌殺意，共同基於殺人之犯意聯絡，分持上開鐵架
    各一支攻擊壬○○臉部及頭部之人身重要部位，壬○○不敵，轉身逃跑，癸○○
    遂持其所奪下之上開番刀一把、庚○○持鐵架一支自後追趕壬○○，己○○見壬○○頭部已受傷流血並掙扎起身逃離，癸○○持刀及庚○○持鐵架正追趕壬○○
    之際，竟與癸○○、庚○○亦共同基於殺人之犯意聯絡，持癸○○所有上開另一
    支鐵架，加入癸○○、庚○○二人共同追趕壬○○，壬○○逃至萬善同廟旁時，
    因路面濕滑跌倒，遭癸○○、己○○、庚○○追上，癸○○、己○○、庚○○乃
    接續分持番刀及鐵架（由癸○○持番刀、己○○、庚○○各持鐵架一支），朝壬○○頭部砍殺及毆打，並均口喊：「給你死」，致壬○○受有頭部外傷併頭皮撕
    裂傷兩處約八乘一．六乘一．八公分及二０乘一．六乘一．八公分、左膝擦傷、
    臉部撕裂傷兩處約三．五乘０．五乘０．六公分之傷勢，該時適有機車行經該處
    ，癸○○、己○○、庚○○見狀乃往廟後暗處躲藏，壬○○亦趁隙躲避，旋因失
    血過多而昏迷，幸經聞訊趕來之其兄尋獲，經送醫急救後，始倖免於死亡。同日
    （八十七年一月三日）晚間八時許，壬○○之母甲○○、其姊辛○○因不滿壬○○遭己○○等人砍殺乙事，竟夥同不詳姓名成年男子十餘人，共同基於普通傷害
    及毀損之犯意聯絡，分持鐵條、棍棒為工具，前往己○○位於上址萬善同廣場內
    之攤位損壞己○○攤位上如附表所示之物，足以生損害於己○○，其等並持上開
    鐵條、棍棒，共同毆打己○○及其妻丁○○，致己○○因而受有前額中間及左側
    擦破瘀血腫約一公分、右側顱頂瘀血腫、左背上方瘀血傷二處長各約五乘０．二
    公分、左背瘀血傷長約七乘二公分、右側背瘀血傷多處，及丁○○受有右眼眶周
    圍瘀血腫、左手腕前側瘀血傷長約三公分、右上臂瘀血傷約二乘二公分、右前臂
    擦破傷長約四公分之傷害。
二、案經被害人壬○○、己○○、丁○○分別訴由台北縣警察局三重分局報請台灣板
    橋地方法院檢察署檢察官偵查起訴。
    理  由
一、訊據被告癸○○、己○○、庚○○均矢口否認有何殺人未遂犯行，癸○○辯稱：
    係壬○○拿番刀要砍伊，伊持攤架上鐵架阻擋，將壬○○手上番刀打落，伊有追
    打壬○○，但並未拿過該番刀，壬○○之番刀遭伊打落後，由別人撿起交給伊父
    親，伊即前往三重分局報案云云；被告己○○、庚○○則均辯稱：伊等係前去勸
    架，並未動手云云。另被告甲○○、辛○○固坦承於右揭時間前往己○○攤位理
    論之情，惟亦均否認有何鳩眾共同前往或傷害、毀損犯行，均辯稱：伊等僅前往
    己○○攤位理論，並未找人一同前往，亦未動手毆打己○○、丁○○或砸己○○
    攤位云云。惟查：
（一）右開被告癸○○、己○○、庚○○共同砍殺壬○○之犯罪事實部分，(1)業據被
      害人壬○○指訴綦詳，其於警訊時指稱：「我於八十七年一月三日凌晨二時五
      十分，在三重市萬善同內被殺傷，我是被綽號「阿斌」（註：嗣已指認係被告
      癸○○）、「鬍鬚」（註：嗣指認係被告己○○）及「阿亮」（註：嗣指認係
      被告庚○○）等三名男子所殺傷，．．．綽號「阿斌」之癸○○夥同二名男子
      持番刀、鐵架等凶器，共三名，．．．我是去萬善同幫忙收攤時，母親（即甲○○）來告訴我父親（即葉有義）被二名男子壓在地上，叫我前往拉開，我去
      時看見「阿斌」癸○○掐住我父親脖子，雙腳壓在身上，另一名男子用腳踢我
      爸爸的身體，同時口喊不能讓你走，二名男子看到我來後，馬上放開我父親，
      分持攤販用的鐵架、番刀追我，逃跑一段路，癸○○大罵讓你死，就朝我的右
      後腦打下去，因而倒下，再由另一名男子持鐵架往我左側後腦打下去，也大罵
      讓你死等語，我心想如果再不逃跑會被他們打死，於是爬起來往廟旁逃，到廟
      旁時因路面濕滑跌倒，這時我發現追我的人變成三名，多了綽號「鬍鬚」之己○○男子，而癸○○手上拿的是一把番刀，己○○持鐵架，癸○○又罵「幹，
      給你死」，就朝我又後腦連續砍兩刀，另己○○、庚○○也一起打，這時有位
      騎士騎機車過來，癸○○、己○○、庚○○看到後就往廟後面暗處躲著，而我
      躲在餿水桶後面，這時因流血過多，漸感昏迷，再過約一分鐘，我才聽到我哥
      哥叫我的名字，才爬起來向他求救，待我醒過來時，人已在馬偕醫院，．．．
      我認識綽號「阿斌」之癸○○、綽號「鬍鬚」之己○○，另一名男子是我父母
      告訴我說叫「阿亮」，經指認口卡確係癸○○、己○○、庚○○三名男子沒錯
      ，．．．是癸○○持番刀殺傷我後腦，而己○○持鐵架往我左側頭部打，庚○○持鐵架往我右後腦打，我都傷到頭部等語（見八十七年度偵字第三二三二號
      卷，以下簡稱第三二三二號偵卷，第八頁正面至第十頁反面、第十一頁正面）
      ，及於偵查中指稱：「我要去幫我父親葉有義收攤，我母親跑過來告訴我說我
      父親被『阿亮』（即庚○○）等人壓倒在地，我過去，『阿亮』拿鐵架打我左
      邊頭部，我轉身就跑，到了萬善同那邊跌倒，庚○○拿鐵架打我後腦，癸○○
      拿番刀砍我右腦，我轉頭看，己○○拿鐵架打我左臉部，．．．共打我很多下
      ，當時正好廟門口有車進來，他們就躲在一面，我躲在放餿水的桶子，後來我
      哥哥來找，再把我送醫院」等語（見同偵卷第七十頁反面至第七十一頁正面）
      ，及於乙○訊問時指陳：「當天我是幫我父母收攤，我媽媽告訴我說我爸被打
      ，我過去後，看見癸○○用腳踢我爸，庚○○掐我爸脖子，並把我爸壓在地上
      ，然後我過去想把他們拉開，問他們為何要打我爸，當時是在癸○○的攤子，
      他們就從旁邊拿鐵架出來從我頭部打下去，然後我轉身就跑，癸○○、庚○○
      二人都有拿鐵架打我，．．．癸○○拿長的鐵架從我臉部打下去，打到我的左
      眉上方，是面對面打下去，我轉身就跑，他們二人都有追我，手上都有拿東西
      ，我跑到「鬍鬚」（己○○）的攤子，癸○○拿長的鐵架打我後腦勺，因我有
      看到癸○○拿長的，我就跌倒在地，我起來往後看，結果看到三個人，長的鐵
      架換成「鬍鬚」己○○拿，癸○○變成拿番刀，我爬起來繼續跑，跑到廟門口
      跌倒，他們又砍我，癸○○拿番刀又砍我後腦勺，另二人（己○○、庚○○）
      拿鐵架拼命打我，是打到廟門口時變成三人打我，我有看到己○○有打我，後
      來因有人經過，他們才跑到旁邊，我躲在餿水桶旁邊，還有聽他們說要『給他
      死、給他死』」等語綦詳（見乙○八十七年六月二十三日訊問筆錄）。(2)並經
      證人丙○○、戊○○於乙○訊問時證述屬實，其中丙○○結證證稱：「（問：
      在八十七年一月三日凌晨有看到雙方打架？）是，當時我看到『阿亮』及『鬍
      鬚』拿鐵架二支均差不多長，他們二人拿鐵架打壬○○，『鬍鬚』及『阿亮』
      拿鐵架追壬○○」、「（問：癸○○有無追壬○○？）有，『阿斌』拿開山刀
      （註：指扣案番刀）追壬○○，三人一起追，追到後，『阿亮』及『鬍鬚』同
      時出手拿鐵架打壬○○臉部眼角的地方，壬○○就倒下去，壬○○爬起來繼續
      跑到廟口倒下去，『阿斌』拿刀從他後腦砍下去，共砍二刀，壬○○又繼續跑
      ，他們三人又繼續追，三人都說要給他死，壬○○躲起來，他們三人找不到」
      、「（問：是否知他們為何打架？）不知道」、「（問：還有何人看見？）很
      多人看見，但沒有人敢出來，『鬍鬚』及『阿亮』都有拿鐵架打壬○○，癸○○拿刀砍壬○○」、「（問：在警局是否說『阿斌』及『阿亮』都拿鐵架？）
      沒有，在警局我說『阿斌』拿刀，『阿亮』及『鬍鬚』都拿鐵架」、「（問：
      是否係『阿亮』及『阿斌』先打壬○○，之後『鬍鬚』才加入？）是，後來『
      鬍鬚』也加入『阿亮』及『阿斌』打壬○○」、「（問：當時在警局稱在該處
      下貨？）我本來取那裡下貨，因肚子餓去攤子找東西吃，但都收攤，出來時，
      就看到他們在打架」等語甚詳，此有乙○八十七年九月十五日訊問筆錄附卷足
      稽。另證人戊○○亦於乙○訊問時結證證稱：「（問：當時情形如何？）我只
      看見『阿斌』拿刀子砍壬○○的頭部（後腦），因當時天色很暗，沒有看清是
      哪種刀子，是在廟門前的事，之前的事我沒有看見，當時旁邊有無人拿鐵架我
      沒有看見，『阿斌』有一直喊著『給他死、給他死』，我就趕快跑掉，沒有看
      見其他的事」、「（問：為何在警局稱有二、三人一起追壬○○？）我只有看
      見『阿斌』拿者刀子追壬○○，其他的人我沒有注意看，在警局我沒有說二、
      三人追，現場還有十餘人擺攤者圍在現場，現場地方很暗，我沒有看得很清楚
      ，我因很害怕，馬上躲起來，後面的事我沒有看見」、「（問：看見『阿斌』
      砍壬○○，是否看見『阿亮』及『鬍鬚』有在現場？）我因很害怕，沒有仔細
      看現場，也沒有印象有看見有人拿大支的鐵架」等語，此有乙○八十七年六月
      二十三日訊問筆錄在卷足考，證人戊○○就其所親眼見聞之部分，核與證人丙○○所證述及壬○○所指訴之情節相符，而證人丙○○、戊○○與被害人壬○○及被告癸○○、己○○、庚○○雙方並無何仇怨，衡情應無設詞誣陷之理。
      被告癸○○、己○○、庚○○三人上開辯解，無非事後卸責之詞，無足採信。
      (3)此外，復有壬○○所提出之診斷證明書一份及受傷照片三張在卷可徵。(4)並
      有番刀一支及鐵架二支扣案足資佐證。本件事證已明，被告癸○○、己○○、
      庚○○三人殺人未遂犯行均洵堪認定。
（二）被告甲○○、辛○○共同傷害己○○、丁○○及毀損己○○物品之犯罪事實部
      分，業據被害人己○○、丁○○於警訊及偵審時指訴歷歷，其中己○○指稱：
      伊於八十七年一月三日二十時十五分許，在三重市萬善同內被二名女子及十幾
      名男子帶鐵管、棍棒毆傷，伊認識該二名女子甲○○、辛○○，其餘男子十幾
      名都不認識，甲○○、辛○○二名女子先翻攤後，一起跟隨來的十幾名男子持
      鐵條、棍棒打毀攤位上之物品，然後打我及妻子丁○○、兒子陳文筆等語（見
      第三二三二號偵卷第十六頁正面至反面、八十七年度偵字第三四二五號卷，以
      下簡稱第三四二五號偵卷第三頁反面），丁○○亦為相同之指訴（見第三二三
      二號偵卷第二十二頁正面及反面、第三四二五號偵卷第三頁反面），且被告甲○○、辛○○亦均於警訊及乙○審理中坦承有與己○○、丁○○互相拉扯之情
      （見第三二三二號偵卷第二十三頁反面、第二十四頁正面、第二十五頁反面、
      第二十六頁正面、乙○八十八年十二月二十一日審判筆錄），參以己○○攤位
    上當時除己○○外，尚有其妻丁○○、其子陳文筆，共二男一女，攤位上並有
      攤架及擺放許多販售之物品，倘如被告甲○○、辛○○所辯稱其等僅二名女子
      徒手前往理論，則客觀上在告訴人方面人較多、復有工具可取得之情況下，被
      告甲○○、辛○○二名女子能否徒手造成己○○、丁○○二人之上開傷勢，顯
      非無疑。其次，依據己○○、丁○○所提診斷證明書二份所示，己○○係受有
      前額中間及左側擦破瘀血腫約一公分、右側顱頂瘀血腫、左背上方瘀血傷二處
      長各約五乘０．二公分、左背瘀血傷長約七乘二公分、右側背瘀血傷多處之傷
      害，丁○○係受有右眼眶周圍瘀血腫、左手腕前側瘀血傷長約三公分、右上臂
      瘀血傷約二乘二公分、右前臂擦破傷長約四公分之傷害，此有己○○、丁○○
      所提出之台北縣立三重醫院診斷證明書二份在卷足稽，該等傷勢均為瘀血傷，
      且其中丁○○左背尚有長達七公分、寬二公分之瘀血腫，核與其等所指稱係遭
      鐵條、棍棒等長形物所毆擊之傷勢相符，顯非被告甲○○、辛○○所辯稱其等
      二人徒手與己○○、丁○○互相拉扯所得造成，更何況如係雙方互相拉扯，何
      以僅己○○、丁○○受傷，而被告甲○○、辛○○均毫髮未傷？亦顯與事理相
      違。而告訴人己○○遭被告甲○○、辛○○翻攤毀損物品，亦有照片二張及毀
      損物品清單一紙附卷足按（附於第三二三二號偵卷第八十七頁正面、第八十八
      頁正面、乙○審理卷內），被告甲○○、辛○○前開辯解，無非事後卸責之詞
      ，委無可信。該部分事證明確，被告甲○○、辛○○之傷害及毀損犯行亦均堪
      予認定。
（三）至於被告己○○之辯護人請求對被告己○○及告訴人丁○○、證人陳文筆均送
      請法務部調查局作測謊鑑定，惟被告己○○部分業經乙○送請該局作測謊鑑定
      ，因己○○重聽而無法受鑑定乙節，業經該局函覆敘明，自無再行送請作測謊
      鑑定之必要；另請求對丁○○、陳文筆送請測謊鑑定部分，因乙○認事證已明
      ，該部分亦無送請作測謊鑑定之必要，附此敘明。
二、按頭部乃人身體之要害，持番刀砍之或以鐵架重擊之，極易導致人死亡之結果，
    為常人所明知及預見。癸○○於奪下壬○○所持番刀後，壬○○之侵害已成過去
    ，癸○○竟持其所奪得之番刀，向壬○○頭部攻擊，庚○○、己○○亦先後於癸○○持番刀砍殺壬○○之際，基於犯意之聯絡而分持鐵架攻擊壬○○頭部要害，
    並於壬○○受傷後，三人猶持番刀、鐵架予以追趕，被告癸○○、己○○、庚○○三人均顯有殺人之犯意甚明，壬○○並因而受有頭部外傷併頭皮撕裂傷兩處約
    八乘一．六乘一．八公分及二０乘一．六乘一．八公分、左膝擦傷、臉部撕裂傷
    兩處約三．五乘０．五乘０．六公分之傷勢，造成壬○○血流如注，其逃離後並
    因失血過多而昏迷於現場，且確有生命之危險，已經乙○向馬偕醫院函查屬實，
    有該院八十七年度七月八日馬院醫外字第八七一０三四號函一紙在卷可按，是核
    被告癸○○、己○○、庚○○所為，均係犯刑法第二百七十一條第二項、第一項
    殺人未遂罪。另被告甲○○、辛○○所為，則均係犯刑法第二百七十七條第一項
    普通傷害罪、第三百五十四條毀損罪。被告癸○○、己○○、庚○○三人就殺人
    未遂罪彼此間，及被告甲○○、辛○○與不詳姓名成年男子十餘人就普通傷害及
    毀損罪間，各均有犯意聯絡及行為分擔，均為共同正犯。告訴人己○○雖指陳其
    因遭被告甲○○、辛○○等人毆打而導致聽力及平衡受損，已達重傷害程度，而
    認被告辛○○、甲○○就傷害部分，應係構成刑法第二百七十八條第一項之重傷
    害罪嫌云云。然查，己○○於其辯護狀中陳稱其於案發之時，原本即有一耳失聰
    之情形（見己○○八十七年四月二十日辯護狀，附於第三二三二號偵卷第一百零
    四頁反面），且經乙○向己○○於案發當天（即八十七年一月三日）就診之台北
    縣立三重醫院函查己○○當時之傷勢情形，該院函覆稱：己○○右側顱頂頭皮裂
    傷、左背上方瘀血傷、右背瘀血傷、右側下背部瘀血傷、前額中間及右側擦破傷
    及腫脹，此有該院八十七年十月二十三日八七北縣重醫總字第三四二二號函及所
    檢附病例摘要表各一份附於乙○卷內可查，足認己○○於乙○所提出之輕度殘障
    手冊上所記載殘障類別「聽覺或平衡機能」之輕度殘障，與被告甲○○、辛○○
    之傷害行為間，並無何相當因果關係可言，是己○○所認被告甲○○、辛○○該
    部分應構成重傷害罪云云，顯非可採。爰審酌被告五人之素行、及被告癸○○、
    己○○、庚○○僅因細故即動輒以番刀、鐵架攻擊壬○○頭部重要器官，而被告
    甲○○、辛○○亦未循正常法律途徑解決紛爭，恣意鳩眾毆打己○○、丁○○及
    毀損己○○攤位物品，而分別對被害人壬○○及己○○、丁○○造成損害，及其
    等犯罪動機、目的、手段、所生危害與犯後均矢口否認等一切情狀，分別量處如
    主文所示之刑，並就甲○○、辛○○部分諭知易科罰金之折算標準，及定其等應
    執行之刑。扣案番刀一支，雖係供被告癸○○犯罪所用之物，惟係壬○○所有，
    已據被告癸○○、己○○、庚○○陳明於卷，既非其等所有，爰不予宣告沒收。
    另鐵架二支，係癸○○所有、供癸○○及共犯己○○、庚○○犯罪所用之物，亦
    由壬○○指明在卷，爰依刑法第三十八條第一項第二款規定，於癸○○、己○○
    、庚○○項下諭知沒收。至於被告甲○○、辛○○犯罪所用之鐵條、棍棒工具，
    因無證據證明係被告甲○○'辛○○二人所有，且未扣案，爰不予宣告沒收。
據上論斷，應依刑事訴訟法第二百九十九條第一項前段，刑法第二十八條、第二百七
十一條第二項、第一項、第二百七十七條第一項、第三百五十四條、第四十一條、第
三十八條第一項、第五十壹條第五款，罰金罰鍰提高標準條例第一條前段、第二條，
判決如主文。
本案經檢察官李嘉明到庭執行職務
中      華      民      國    八十九    年      一      月      七      日
                                      臺灣板橋地方法院刑事第五庭
                                          法  官  陳  翠  琪
右正本證明與原本無異。
如不服本判決，應於判決送達後十日內，向乙○提出上訴狀。
                                          書記官  曹  秋  冬
中      華      民      國    八十九    年      一      月     十四     日
附錄本案論罪科刑法條全文
刑法第二百七十一條
  殺人者，處死刑、無期徒刑或十年以上有期徒刑。
  前項之未遂犯罰之。
  預備犯第一項之罪者，處二年以下有期徒刑。
刑法第二百七十七條
  傷害人之身體或健康者，處三年以下有期徒刑、拘役或一千元以下罰金。
  犯前項之罪因而致人於死者，處無期徒刑或七年以上有期徒刑，致重傷者，處三年
  以上十年以下有期徒刑。
刑法第三百五十四條
  毀棄、損壞前二條以外之他人之物，或致令不堪用，足以生損害於公眾或他人者，
  處二年以下有期徒刑、拘役或五百元以下罰金。
附表：
編號   物      品               數    量
一     撲滿（小）               二十一個
二     撲滿（大）               十個
三     玩具                     十個
四     手錶                     十五只
五     檯燈                     十六個
六     鬧鐘                     十個
七     守寶財神工藝品           一個
八     龍吐珠工藝品             一個
九     聚寶財神工藝品           一個
十     關公夜光石（大）工藝品   一個
十一   關公夜光石（中）工藝品   二個
十二   關公夜光石（小）工藝品   五個
十三   乘龍觀音夜光石工藝品     二個
十四   財神（中）夜光石工藝品   一個
十五   雙龍吐珠夜光石工藝品     一個
十六   雙獅（大）夜光石工藝品   二個
十七   布袋和尚夜光石工藝品     五個
十八   乘龍觀音夜光石工藝品     二個
十九   七彩觀音像水晶砂藝品     一個
二十   單龍吐珠水晶砂藝品       四個
二一   雙獅（中）水晶砂藝品     二個
二二   竹葉觀音水晶砂藝品       一個
二三   布袋財神水晶砂藝品       一個
二四   濟公和尚水晶砂藝品       一個
二五   三彩關公水晶砂藝品       二個
二六   蓮花笑佛水晶砂藝品       二個
二七   三彩觀音水晶砂藝品       一個


司法院資訊處製作；財團法人民間司法改革基金會備份。
